臺灣桃園地方法院刑事判決　　　　　　　96年度訴字第1623號
公　訴　人　臺灣桃園地方法院檢察署檢察官
被　　　告　甲○○
　　　　　　　　　　（現另案於臺灣新竹監獄執行中）
指定辯護人　本院公設辯護人乙○○
上列被告因違反槍砲彈藥刀械管制條例案件，經檢察官提起公訴
（96年度偵字第11064 號），本院判決如下：
    主  文
甲○○未經許可，持有可發射子彈具有殺傷力之改造手槍，處有
期徒刑貳年，併科罰金新臺幣拾萬元，罰金如易服勞役，以新臺
幣壹仟元折算壹日。扣案如附表編號一所示之改造手槍壹把沒收
之。
    事  實
一、甲○○明知未經許可，不得持有槍砲彈藥刀械管制條例所列
    管之槍、彈，竟未經中央主管機關許可，基於無故持有具殺
    傷力之改造手槍及子彈之犯意，於民國95年1 月4 日下午2
    時許，在桃園縣中壢市龍岡里忠貞村某處眷村工地夾層裡，
    發現他人棄置如附表編號一可發射子彈具有殺傷力之改造手
    槍1 把（含彈匣1 個）及編號二同有殺傷力之土造子彈4 顆
    （另1 顆不具殺傷力）而持有之，並將之暫時藏放在其承租
    使用之車牌號碼ZZ-1089 號自小客車駕駛座下方腳踏板墊下
    ；嗣因甲○○與債務人李秀瓊於同日晚上11時許，在桃園縣
    中壢市○○○路○ 段76巷17號對面停車場內發生衝突，而為
    據報到場處理之員警陳治華在甲○○上開自小客車內扣得上
    開具殺傷力之改造手槍1 把及土造子彈4 顆（起訴書誤載為
    1 顆），始查知上情。
二、案經臺灣桃園地方法院檢察署檢察官自動檢舉簽分偵查後起
    訴。
    理  由
壹、證據能力：
一、槍彈鑑定書函：
    按法院或檢察官得囑託醫院、學校或其他相當之機關、團體
    為鑑定，或審查他人之鑑定，並準用第203 條至第206 條之
    1 之規定（不包括第202 條囑託個人鑑定時應命鑑定人於鑑
    定前具結之規定），而鑑定之經過及其結果，應命鑑定人以
    言詞或書面報告，刑事訴訟法第208 條第1 項前段及第206
    條第1 項分別定有明文。查本件扣案槍枝1 把及子彈5 顆，
    由檢察官指揮承辦員警送往內政部警政署刑事警察局鑑定（
    惟僅試射其中2 顆子彈），另又由本院（另案）將未試射之
    子彈3 顆再送往該局囑託鑑定，而該局係我國最高刑事警察
    機關，指揮各警局刑事警察偵辦刑事案件，及受囑託鑑定各
    刑事案件之證物，以協助偵辦刑案，所為之鑑定，自具有相
    當之專業及可信度，且該局鑑定人員係依法令從事公務之人
    員，亦將鑑定經過及其結果（如附表所示）詳細載明於鑑定
    書函上，並無任何顯不可信之情況，參照刑事訴訟法第159
    條第1 項「除法律別有規定」之例外（修法意旨明確指出包
    含同法第206 條）暨同法第159 條之4 第1 款等規定，本案
    所引用該局出具之槍彈鑑定書函均有證據能力。
二、本件認定事實所引用之卷內其餘卷證資料（包含人證、書證
    、物證等，詳下述及者），並無證據證明係公務員違背法定
    程序所取得，且被告甲○○及其辯護人於準備及審理期日對
    本院提示之卷證均陳明沒意見（見本院訴字卷第71至73頁審
    理筆錄、本院審訴字卷第57頁準備程序筆錄），且卷內之文
    書證據，亦無刑事訴訟法第159 條之4 之顯有不可信之情況
    或其他不得作為證據之情形，本院審酌引為證據亦為適當，
    是依刑事訴訟法第159 條之4 、之5 等規定，下述認定事實
    所引用之證據方法均有證據能力，合先敘明。
貳、事實認定：
    上開事實，業據被告於本院準備及審理程序中全部坦承無誤
    ，核與其另案審理時所述相符（見本院訴字卷第38至44頁筆
    錄，按即本院95年度訴字第1721號案件之審理期日筆錄，該
    判決亦認定被告所述為真，判決見本院審訴字卷第41頁以下
    ，可供參考），證人陳治華（查獲員警）、李秀瓊（在場人
    ）亦分別於該案本院審理或警詢中就當日扣得上開槍彈之經
    過證述甚詳，並有扣案如附表所示之槍、彈為憑，該改造手
    槍1 把及土造子彈4 顆經送鑑定結果，認均有殺傷力（詳如
    附表所示），此有內政部警政署刑事警察局95年2 月8 日刑
    鑑字第0950007414號之槍彈鑑定書暨該局95年11月9 日刑鑑
    字第0950152780號函各1 件在卷可稽（分見95年度偵字第22
    12號卷第98頁、本院95年度訴字第1721號卷第84頁），另有
    搜索扣押筆錄、查獲照片、現場平面圖及車籍作業系統查詢
    資料等件存卷可佐；均足認被告上開任意性自白與事實相符
    而可採信，故本案事證明確，被告犯行堪以認定，自應依法
    論科。
參、論罪科刑：
一、按修正後刑法第2 條第1 項暨第35條之規定，係規範行為後
    法律變更所生新舊法比較適用之準據法暨刑之重輕之基本原
    則，於新法施行後，應適用新法第2 條第1 項及第35條之規
    定；比較新舊法時，亦應就罪刑有關之共犯、未遂犯、想像
    競合犯、牽連犯、連續犯、結合犯，以及累犯加重、自首減
    輕暨其他法定加減原因（如身分加減）與加減例等一切情形
    ，綜其全部罪刑之結果而為比較並整體適用，不能割裂而分
    別適用有利益之條文（最高法院95年第8 次刑庭會議決議及
    27上字第2615號判例參照）。
二、查被告行為後，罰金刑之計算單位及處罰、易服勞役之折算
    標準等規定，均有修正：
  (一)罰金刑之計算單位及處罰部分：
    刑法第33條第5 款業於94年2 月2 日修正公佈，並自95年7
    月1 日起施行；修正前刑法第33條第5 款規定「罰金：1 元
    以上。」再依罰金罰鍰提高標準條例第1 條提高10倍為銀元
    10元即新臺幣30元以上；修正後刑法第33條第5 款規定「罰
    金：新臺幣1,000 元以上，以百元計算之。」。另95年6 月
    14日修正公佈刑法施行法第1 條之1 規定：「中華民國94年
    1 月7 日刑法修正施行後，刑法分則編所定罰金之貨幣單位
    為新臺幣。94年1 月7 日刑法修正時，刑法分則編未修正之
    條文定有罰金者，自94年1 月7 日刑法修正施行後，就其所
    定數額提高為30倍。但72年6 月26日至94年1 月7 日新增或
    修正之條文，就其所定數額提高為3 倍。」現行刑法中，有
    關於罰金刑之計算單位及處罰之規定已有修正，自屬法律變
    更。
  (二)易服勞役之折算標準之部分：
    刑法第42條業於94年1 月7 日修正公布，並於95年7 月1 日
    施行，修正前刑法第42條第2 項前段規定：「易服勞役以1
    元以上3 元以下，折算1 日。」又依修正前罰金罰鍰提高標
    準條例第2 條前段（現已刪除）規定，就其原定數額提高為
    100 倍折算1 日，亦即應以銀元300 元即新臺幣900 元折算
    1 日。修正後之刑法第42條第3 項前段規定：「易服勞役以
    新台幣1,000 元、2,000 元或3,000 元折算1 日。」此項修
    正屬科刑規範事項之變更，其折算標準為裁判時所應諭知，
    亦屬法律變更。
三、比較上開各該修正前、後之規定，被告所犯之罪（詳下述）
    罰金刑之最低度業已提高至新臺幣1,000 元，較被告行為時
    之新臺幣30元不利；故經綜合比較且整體適用法律，應依修
    正後刑法第2 條第1 項前段規定，適用上開較有利於被告之
    行為時法。至於易服勞役之折算標準部分，一經宣告罰金刑
    ，被告又無力完納，即有易服勞役之折算問題，因而產生被
    告能否以較多之金額折抵出較少之易服勞役日數，而被告行
    為時之易服勞役折算標準，若以新法之新臺幣1,000 元折算
    1 日為基準，罰金未滿新臺幣18萬元者，均係修正後之新法
    有利，此折算標準雖亦屬法律變更，但僅涉及宣告罰金刑後
    之裁量問題，並非與罪刑有關之法定加減事由等事項，無庸
    與前揭各該修正之法律整體適用而可割裂適用（此見諸上開
    二、所述決議與判例意旨在論及「整體適用不得割裂」原則
    時，未提及易刑處分之折算標準自明），故應依修正後刑法
    第2 條第1 項但書，適用最有利於被告之裁判時法以定其易
    服勞役之折算標準。
四、核被告所為，係犯槍砲彈藥刀械管制條例第8 條第4 項之未
    經許可持有可發射子彈具有殺傷力之改造手槍罪（附表編號
    一）及同條例第12條第4 項之未經許可持有子彈罪（附表編
    號二共4 顆）。又被告係以一行為同時觸犯未經許可持有改
    造手槍及子彈罪，應依想像競合之例從一重論以未經許可持
    有改造手槍罪（至於修正後刑法第55條但書關於想像競合科
    刑之限制，為法理之明文化，非屬法律變更，無庸為新舊法
    比較）。檢察官雖於起訴書事實欄中記載扣得具有殺傷力之
    子彈僅有1 顆，然此與上開鑑定結果有所不符，具有殺傷力
    之子彈共計4 顆（詳如附表編號二所示），而該等子彈有無
    殺傷力自應以鑑定單位實際試射結果為準，是以，被告持有
    該等具殺傷力子彈之事實，業與已起訴之持有管制槍彈之事
    實具有裁判上之一罪關係，本院仍得予以審酌，附此敘明。
五、被告持有具殺傷力之管制槍彈，雖對社會治安具有潛在之嚴
    重威脅，然審酌被告僅係於查獲當日偶然拾得，距離為警查
    扣之時間尚不到12小時，並非為供己所用而刻意購買或索得
    該槍，亦未因此取得任何不法之利益，反因其一時失慮而重
    罪纏身，況被告犯後亦未因此推說與該槍無關，而願意在另
    案作證時自承有罪且清楚交代取得經過，且經查證均為實情
    ，綜合其犯罪之情狀以觀，若仍科以法定最低度刑即判處最
    輕本刑3 年有期徒刑，顯有情輕法重之憾，情堪憫恕，故應
    依修正後刑法第59條規定，酌減其刑（該條僅係法院就刑之
    酌減審認標準見解明文化，非屬法律變更，逕行適用裁判時
    之新法即可，最高法院95年第8 次刑事庭會議決議參照）。
六、爰審酌被告未經許可，非法持有如附表所示之槍、彈，對社
    會治安潛在危害甚鉅，然犯後始終坦承犯行，態度尚可，且
    扣案槍、彈亦查無持以犯罪之情形，暨其素行、犯罪之動機
    、目的、手段等一切情狀，量處如主文所示之刑，並就併科
    罰金部分，另諭知易服勞役之折算標準。又被告犯罪之時間
    ，雖在96年4 月24日之前，但因所宣告之刑（2 年）已逾有
    期徒刑1 年6 月，依據中華民國九十六年罪犯減刑條例第3
    條第1 項第4 款之規定，連同併科之罰金在內，均無從予以
    減刑，附此敘明。
肆、沒收部分：
一、按刑法第38條沒收之規定亦於94年1 月7 日修正公布，並於
    95年7 月1 日施行，按從刑附屬主刑，除法律有特別規定外
    ，依主刑所適用之法律（最高法院95年第8 次刑庭會議決議
    參照）；查沒收為從刑之一種，本件依修正後刑法第2 條第
    1 項之規定就主刑比較結果，應適用行為時（即修正前）之
    法律，已如前述，依從刑附屬於主刑之原則，自不得就新舊
    法予以割裂適用，應一律適用行為時（即修正前）之法律。
二、查扣案如附表編號一所示之改造手槍1 把（含彈匣1 個），
    為違禁物，應依修正前刑法第38條第1 項第1 款規定沒收之
    。另附表編號二具殺傷力之子彈共4 顆，因全部業經試射耗
    損，均已滅失，故無從宣告沒收，而其餘無殺傷力之子彈，
    因非屬違禁物，又別無法定應沒收之事由存在，且亦已試射
    滅失，故不併予以宣告沒收之，均併此敘明。
據上論斷，應依刑事訴訟法第299 條第1 項前段，槍砲彈藥刀械
管制條例第8 條第4 項、第12條第4 項，修正後刑法第11條前段
、第2 條第1 項、第55條、第59條、第42條第3 項前段，修正前
刑法第38條第1 項第1 款，判決如主文。
本案經檢察官柯博齡到庭執行職務。
中　　華　　民　　國　　96　　年　　12　　月　　6 　　日
                  刑事第五庭  審判長法　官　潘政宏
                                    法  官  楊晴翔
                                    法  官  吳勇毅
上正本證明與原本無異。
如不服本判決，應於判決送達後10日內向本院提出上訴狀（應附
繕本），其未敘述上訴理由者，應於上訴期間屆滿後20日內補提
理由書狀於本院，上訴於臺灣高等法院。
                                    書記官  陳奕珽
中　　華　　民　　國　　96　　年　　12　　月　　6 　　日
附錄論罪科刑法條：
槍砲彈藥刀械管制條例第8條
未經許可，製造、販賣或運輸鋼筆槍、瓦斯槍、麻醉槍、獵槍、
空氣槍或第4 條第1 項第1 款所定其他可發射金屬或子彈具有殺
傷力之各式槍砲者，處無期徒刑或5 年以上有期徒刑，併科新臺
幣1 千萬元以下罰金。
未經許可，轉讓、出租或出借前項所列槍枝者，處5 年以上有期
徒刑，併科新臺幣1 千萬元以下罰金。
意圖供自己或他人犯罪之用，而犯前二項之罪者，處無期徒刑或
7 年以上有期徒刑，併科新臺幣1 千萬元以下罰金。
未經許可，持有、寄藏或意圖販賣而陳列第1 項所列槍枝者，處
3 年以上10年以下有期徒刑，併科新臺幣700 萬元以下罰金。
第1 項至第3 項之未遂犯罰之。
槍砲彈藥刀械管制條例第12條
未經許可，製造、販賣或運輸子彈者，處1 年以上7 年以下有期
徒刑，併科新台幣500 萬元以下罰金。
未經許可，轉讓、出租或出借子彈者，處6 月以上5 年以下有期
徒刑，併科新台幣300 萬元以下罰金。
意圖供自己或他人犯罪之用，而犯前二項之罪者，處3 年以上10
年以下有期徒刑，併科新台幣700 萬元以下罰金。
未經許可，持有、寄藏或意圖販賣而陳列子彈者，處5 年以下有
期徒刑，併科新台幣300 萬元以下罰金。
第1 項至第3 項之未遂犯罰之。
附表：
┌──┬─────────┬───┬───────────┐
│編號│  槍（彈）名稱    │ 數量 │     鑑 定 結 果      │
├──┼─────────┼───┼───────────┤
│ 一 │仿WALTHER 廠PPK/S │ 1 把 │雖送鑑時欠缺保險鈕，惟│
│    │型半自動手槍製造之│      │不影響槍枝之擊發功能，│
│    │槍枝，換裝土造金屬│      │可擊發適用之子彈，認具│
│    │槍管而成之改造手槍│      │殺傷力。              │
│    │（含彈匣1 個）    │      │                      │
│    │                  │      │                      │
│    │槍枝管制編號：    │      │                      │
│    │0000000000號      │      │                      │
├──┼─────────┼───┼───────────┤
│ 二 │改造子彈          │ 5 顆 │認分別係由土造金屬彈殼│
│    │（總計：具有殺傷力│      │加裝直徑7.8mm-7.9mm 金│
│    │  之子彈為4 顆，均│      │屬彈頭而成之土造子彈，│
│    │  已試射滅失）    │      │經全部實際試射結果，其│
│    │                  │      │中4 顆可擊發，認均具殺│
│    │                  │      │傷力；另外1 顆雖可擊發│
│    │                  │      │，惟其發射動能甚微，認│
│    │                  │      │不具殺傷力。          │
└──┴─────────┴───┴───────────┘
